【裁判字號】    98,易,2976
【裁判日期】    981127
【裁判案由】    竊盜
【裁判全文】
臺灣臺北地方法院刑事判決              98年度易字第2976號
公  訴  人  臺灣臺北地方法院檢察署檢察官
被      告  丙○○
輔  佐  人  甲○○
選任辯護人  陳香如律師
上列被告因竊盜案件，經檢察官聲請簡易判決處刑（98年度偵字
第20543 號），本院認不宜以簡易判決處刑，改依通常程序審理
，被告於準備程序進行中為有罪之陳述，改以簡式審判程序審理
，判決如下：
    主  文
丙○○竊盜，處罰金新台幣壹萬元，如易服勞役，以新台幣壹仟
元折算壹日。又竊盜未遂，處罰金新台幣伍仟元，如易服勞役，
以新台幣壹仟元折算壹日。應執行罰金新台幣壹萬貳仟元，如易
服勞役，以新台幣壹仟元折算壹日。緩刑貳年。
    事  實
一、丙○○因罹患器質性腦徵候群及中度智能不足，於民國98年
    8 月24日中午12時許，由於其精神障礙致辨識行為違法能力
    顯著減低，遂意圖為自己不法之所有，而基於竊盜犯意，在
    臺北市○○區○○路30號乙○○經營之水餃店內，乘該店人
    員不注意之際，徒手竊取收銀機內現金新臺幣（下同）1000
    元得手，正欲離去之際，旋即為乙○○發現；復由於其精神
    障礙致辨識行為違法能力顯著減低，於同年月26日中午12時
    10分許，仍意圖為自己不法之所有，而基於竊盜犯意，在上
    址水餃店內，乘該店人員不注意之際，著手開啟該店收銀機
    ，旋為乙○○即時發現而未遂。經乙○○報警處理，始查悉
    上情。
二、案經乙○○訴由臺北市政府警察局萬華分局報告臺灣臺北地
    方法院檢察署檢察官聲請簡易判決處刑，本院認不宜簡易判
    決處刑，改依通常程序審理，丙○○於準備程序進行中為有
    罪之陳述，本院裁定進行簡式審判程序審理。
    理  由
一、本件被告丙○○所犯係死刑、無期徒刑、最輕本刑為3年以
    上有期徒刑以外之罪，其於準備程序中就被訴事實為有罪之
    陳述，經本院告知簡式審判程序之旨，並聽取公訴人及被告
    之意見後，認無不得或不宜改依簡式審判程序進行之情事，
    爰依刑事訴訟法第273條之1第1項規定，裁定改依簡式審判
    程序審理，合先敘明。
二、訊據被告丙○○就前揭犯行坦承不諱（見本院卷第11頁背面
    ），核與告訴人乙○○指訴之被害情節大致相符（見98年度
    偵字第20543號卷第11、12頁），足認被告之自白確與事實
    相符，故本件事證明確，被告犯行洵堪認定，應依法論科。
三、核被告所為，分別係犯刑法第320條第1項及同法第320條第3
    項、第1項之竊盜既遂罪與竊盜未遂罪。查被告因罹患器質
    性腦徵候群及中度智能不足，此有臺北市立聯合醫院松德院
    區98年9月22日診斷證明書及中華民國身心障礙手冊影本各1
    份在卷可稽（見本院98年度簡字第3685號卷第
      19、20頁），且被告自92年間即長期至醫療診所就診，仍
      無法改善其問題，顯見被告因長期罹患器質性腦徵候群及
      中度智能不足，無法控制其行為，被告當時辨識行為違法
      之能力，有明顯減低之情形，而為精神耗弱，就所犯上開
      二罪各應依刑法第19 條2項規定減輕其刑。又被告於98年
      8月26日著手行竊尚未得手即遭查獲，為未遂犯，就此次
      犯行爰適用刑法第25條第2項遞予減輕之。爰審酌被告並
      無前科，有臺灣高等法院被告前案紀錄表在卷可按，素行
      尚佳，雖於竊盜既遂後，仍不知警惕，再度竊取他人財物
      ，固有不該，惟念其犯後於本院審理時尚能坦承犯行、犯
      罪動機、目的、手段、行竊得手財物價值僅1,000元且已
      經被害人全數領回及輔佐人有導正被告行為之意等一切情
      狀，分別量處如主文所示之刑，及諭知易服勞役之折算標
      準，並定應執行之刑。又其因上述器質性精神疾病，現仍
      持續接受治療中，有卷附同所98年9月22日診斷證明書可
      查，如執行本件刑罰，勢將中斷其療程，是否能達成刑之
      執行目的堪虞，且被告犯後已於本院審理時坦承犯行，認
      有悔悟之意，經此偵審程序及刑之宣告，諒知警惕，若其
      能持續獲得妥適治療，更信無再犯之虞，又因被告所造成
      之危害非鉅，本院認其所宣告之刑，以暫不執行為適當，
      爰併宣告緩刑2年，以啟自新。又被告既已自行延醫定期
      就診，爰不另諭知緩刑期內接受精神治療及保護管束，附
      此敘明。
四、據上論斷，應依刑事訴訟法第452條、第273條之1第1項、第
    299條第1項前段，刑法第320條第1項、第3項、第19條第2項
    、第25條第2項、第42條第3項前段、第51條第7款、第74條
    第1項第1款，刑法施行法第1條之1，判決如主文。
本案經檢察官李彥霖到庭執行職務。
中    華    民    國    98    年    11    月    27    日
                           刑事第十七庭 法  官  劉煌基
上正本證明與原本無異。
如不服本判決應於收受送達後10日內向本院提出上訴書狀，並應
敘述具體理由；其未敘述上訴理由者，應於上訴期間屆滿後20日
內向本院補提理由書（均須按他造當事人之人數附繕本）「切勿
逕送上級法院」。告訴人或被害人如對於本判決不服者，應具備
理由請求檢察官上訴，其上訴期間之計算係以檢察官收受判決正
本之日期為準。
                                        書記官  周小玲
中    華    民    國    98    年    12    月    4     日
中華民國刑法第320條
（普通竊盜罪、竊佔罪）
意圖為自己或第三人不法之所有，而竊取他人之動產者，為竊盜
罪，處5  年以下有期徒刑、拘役或 5 百元以下罰金。
意圖為自己或第三人不法之利益，而竊佔他人之不動產者，依前
項之規定處斷。
前二項之未遂犯罰之。

司法院資訊處製作；財團法人民間司法改革基金會備份。
